【裁判字號】    99,消債更,11
【裁判日期】    990127
【裁判案由】    聲請更生程序
【裁判全文】
臺灣高雄地方法院民事裁定            99年度消債更字第11號
聲  請  人
即 債務 人  甲○○
上列當事人因消費者債務清理事件聲請更生，本院裁定如下：
    主  文
聲請駁回。
聲請費用由聲請人負擔。
    理  由
一、聲請意旨略以：聲請人前未曾依「中華民國銀行公會會員辦
    理消費金融案件無擔保債務協商機制」請求共同協商債務清
    償方案，於消費者債務清理條例（下稱消債條例）施行後，
    於民國98年1 月間，以書面向最大債權金融機構中國信託商
    業銀行股份有限公司（下稱中國信託銀行）請求共同協商，
    惟於98年1 月19日協商未成立。又聲請人積欠中國信託銀行
    等債權人計新台幣（下同）1,345,116 元，而聲請人自97年
    11月18日起至98年5 月14日止，因生病無法工作，於98年5
    月15日始找到工作，現任職「貝司特人力資源有限公司」（
    下稱貝司特公司），每月收入約20,000元，扣除必要生活費
    用14,442元，實無力負擔中國信託銀行提出之每月7,500 元
    協商條件，而有不能清償債務之情事。且聲請人無擔保或無
    優先權之債務總額未逾1200萬元，復未經法院裁定開始清算
    程序或宣告破產，爰依法聲請更生等語。
二、按債務人不能清償債務或有不能清償之虞者，得依本條例所
    定更生或清算程序，清理其債務，消債條例第3 條定有明文
    。蓋經濟上陷於困境之消費者，若任其於惡性循環之債務窘
    境中自生自滅，其將衍生嚴重之社會問題，致難以維持安定
    之社會經濟秩序，故有予之分別情形依更生或清算之程序清
    理其債務之必要，藉以妥適調整其與各相關債權人等間之權
    利義務關係，以謀求消費者經濟生活之更生機會，從而健全
    社會經濟發展。惟私法上債之關係，係以當事人間之信賴關
    係為基礎，為社會經濟組織之重要支柱，故當事人於以法律
    行為追求自己之利益之際，亦應顧及對方之利益，並考量債
    權債務在社會上之作用，本於誠實及信用之原則，行使其債
    權及履行其債務，故債務人之消費者欲以上開條例為其所負
    義務之調整者，自應本於誠信原則之本旨，僅在其不能清償
    債務或有不能清償之虞而使其陷於經濟上之困境時，始得准
    許之，以避免其藉此善意之立法而惡意圖謀減免債務，致使
    社會陷於道德之危險，並因此使信用緊縮而造成社會經濟之
    動盪。再者，依消債條例第151 條第1 項、第5 項規定，係
    採「協商前置主義」，而債務人於協商程序中，自應本於個
    人財產及收支狀況，依最大誠信原則，商討解決方案，如終
    究不能協商，於聲請更生或清算時，法院審酌上開條文所謂
    「不能清償或有不能清償之虞」，允宜綜衡債務人全部收支
    及財產狀況，評估是否已不能維持符合人性尊嚴之最基本生
    活條件，如曾有協商方案，其條件是否確實不能達到上開基
    本之要求等，為其判斷之準據。又聲請更生或清算不合程式
    或不備其他要件者，法院應以裁定駁回之，但其情形可以補
    正者，法院應定期間先命補正，消債條例第8 條亦有明文。
三、經查：
  (一)聲請人積欠中國信託銀行等債權人計1,345,116 元債務，於
    98年1 月間以書面向最大債權金融機構中國信託銀行請求共
    同協商債務清償方案，惟為中國信託銀行以「無法負擔任何
    還款條件」為由，於98年1 月19日協商不成立等情，有聲請
    人提出之前置協商不成立通知書（詳卷第12頁）、債權人清
    冊1 份（詳卷第10頁）、財團法人金融聯合徵信中心專用債
    權人清冊及當事人綜合信用報告各1 份（詳卷第13頁、第79
    至83頁）等附卷可稽。
  (二)查，聲請人於98年6 月、9 月、10月薪資（7 、8 月未附薪
    資單）計65,308元，有薪資單3 紙（詳卷第71、72頁）可考
    ，換算平均每月收入為21,769元（65308 元÷3 個月＝2176
    9.33元，元以下四捨五入）。依內政部社會司98年度高雄市
    每人每月之最低生活標準11,309元（包括食品費、衣著鞋襪
    費、房租水電費、家居管理費、醫療保健費、交通通訊費、
    娛樂教育費及雜項支出），認聲請人每月必要生活費為11,3
    09元。據此，聲請人扣除每月必要生活費用後，尚有餘款10
    ,460元（00000 －00000 ＝10460 ）可供清償債務。再者，
    聲請人既已負債134 萬元以上，本需以較低之標準生活而撙
    節開銷用以償債始符誠信，自不得以無負債人員之一般生活
    標準以上而同為要求，故聲請人主張每月必要生活費用14,4
    42元，容有未洽。
  (三)次查，聲請人與最大債權金融機構中國信託銀行前置協商時
    ，雖處於失業狀態，然聲請人於其後已有固定收入，自應再
    循途徑謀求解決，而非以之前失業狀態所為協商不成立之情
    形，據以為聲請更生之理由。又中國信託銀行係提供月繳7,
    500 元之協商方案，有聲請人之聲請狀（詳卷第4 頁）可考
    。依前開所認定實際收支核算結果，中國信託銀行所提出之
    還款方案並無顯然不當之情，聲請人於其後有固定之收入情
    況下，拒絕其能負擔之還款方案，再與最大債權金融機構中
    國信託銀行協商，逕為更生之聲請，難認確有還款誠意。從
    而，本件聲請人並無不能清償債務或有不能清償之虞之情事
    。
四、綜上所述，聲請人平均之月收入扣除必要生活費用後，尚無
    「不能清償債務或不能清償之虞」，其更生之聲請即不符消
    債條例第3 條所定要件，且上開欠缺又屬無從補正，依首揭
    說明，自應駁回其更生之聲請。
五、爰依消費者債務清理條例第8條、第15條，民事訴訟法第78
    條，裁定如主文。
中    華    民    國    99    年    1     月    27    日
                  民事第五庭  法  官  洪榮家
上為正本係照原本作成
如不服本裁定，應於裁定送達後10日內，以書狀向本院提出抗告
，並繳納抗告費新臺幣1千元
中    華    民    國    99    年    1     月    27    日
                              書記官  胡美儀


司法院資訊處製作；財團法人民間司法改革基金會備份。
